【裁判字號】    90,訴,16
【裁判日期】    900206
【裁判案由】    妨害兵役
【裁判全文】
臺灣嘉義地方法院刑事判決                              九十年度訴字第一六號
    公  訴  人  臺灣嘉義地方法院檢察署檢察官
    被      告  甲○○
右列被告因妨害兵役案件，經檢察官提起公訴（八十九年度偵字第七二三七號），本
院判決如左：
    主  文
甲○○意圖避免常備兵現役之徵集，應受徵集，無故逾入營期限五日，處有期徒刑柒
月，褫奪公權壹年，緩刑參年。
    事  實
一、甲○○係民國六十八年九月九日出生，設籍地為嘉義市東區長竹里八鄰水源第三
    十三號之三十一，其明知已達役齡，如居住處遷移，應向兵役單位申報，詎意圖
    避免常備兵之徵集，於八十九年五月八日離開前開戶籍地，亦未與家裡聯絡，致
    其父楊劭奇於八十九年八月五日收受嘉義市政府所發指定應於同年八月十六日入
    營服役之八十九年第Ｄ七０四梯次空軍常備兵徵集令後，無法通知甲○○，甲○
    ○竟無故逾上開入營期限五日以上。
二、案經嘉義市政府函送臺灣嘉義地方法院檢察署檢察官偵查起訴。
    理  由
一、訊據被告甲○○固坦承未應徵集入伍服役，惟辯稱係因離家出走，未與家人聯絡
    ，致不知受徵集時間云云，然查，右揭事實，業經移案機關函敘甚明，並有被告
    親筆書寫之自白書、受理查尋人口案件登記表、嘉義市公所八十九年十月十二日
    八九府兵徵字第七七八二九號函暨所附嘉義市東區區公所八十九年妨害兵役案件
    調查表、戶政所對兵役科異動（Ａ）通報表、空軍常備兵徵集令各一紙附卷可稽
    。且被告於本院調查時，亦坦承知悉其係屆役齡男子，大學聯考後即將服役等情
    （見卷附本院九十年一月十六日訊問筆錄），竟於八十九年五月八日離開上開戶
    籍地而不知去向，顯見被告明知相關法令規定，卻仍滯留不歸，其有避免常備兵
    徵集之意圖甚明，是其所辯顯係卸責之詞，不足採信。本件事證明確，被告犯行
    洵堪認定，自應依法論科。
二、核被告甲○○所為，係犯妨害兵役治罪條例第四條第五款之意圖避免常備兵現役
    之徵集，應受徵集，無故逾入營期限五日罪。爰審酌被告逃避國民服兵役之義務
    ，行止偏差，惟係因逃避聯考，一時糊塗離家出走，致鑄成大錯，暨犯後已深表
    悔悟，態度尚稱良好等一切情狀，認公訴人求處被告有期徒刑八月猶屬過重，爰
    量處如主文所示之刑，並依妨害兵役治罪條例第二十六條之規定，宣告褫奪公權
    一年，以資懲儆。又被告前未曾受有期徒刑以上刑之宣告，有臺灣高等法院被告
    全國前案記錄表一紙附卷可按，其因一時失慮，致罹刑章，經受此科刑教訓後，
    應知所戒慎，信無再犯之虞，本院認上開所宣告之刑，以暫不執行為適當，爰併
    宣告緩刑三年，以勵自新。
據上論斷，應依刑事訴訟法第二百九十九條第一項前段，妨害兵役治罪條例第四條第
五款、第二十六條，刑法第十一條前段、第三十七條第二項、第七十四條第一款，判
決如主文。
本案經檢察官吳基華到庭執行職務
中    華    民    國      九十        年      二      月      六      日
                              臺灣嘉義地方法院刑事第一庭
                                    審判長法  官  陳  珍  如
                                          法  官  劉  瓊  雯
                                          法  官  鄧  晴  馨
右正本證明與原本無異。
如不服本判決，應於判決送達後十日內向本院提出上訴狀( 應附繕本 )。
中    華    民    國      九十        年      二      月      七      日
                                          書記官  李  彩  娥
附錄本案論罪科刑法條全文：
妨害兵役治罪條例第四條
意圖避免預備軍官、預備士官或常備兵、補充兵現役之徵集，而有左列行為之一者，
處六月以上、五年以下有期徒刑：
一  捏造免役或緩徵原因者。
二  故意毀傷身體者。
三  緩徵原因消滅，無故逾三十日，未自動申報者。
四  無故拒絕接受徵集令者。
五  應受徵集，無故逾入營期限五日者。
六  使人頂替本人應徵者。


司法院資訊處製作；財團法人民間司法改革基金會備份。
